【裁判字號】    97,交抗,1047
【裁判日期】    970815
【裁判案由】    違反道路交通管理處罰條例
【裁判全文】
臺灣高等法院交通事件裁定      97年度交抗字第1047、1049號
抗  告  人
即受處分人  甲○○
上列抗告人因違反道路交通管理處罰條例案件，不服臺灣板橋地
方法院，中華民國97年6月30日所為裁定（97年度交聲字第318、
458號），提起抗告，本院裁定如下：
    主  文
抗告駁回。
    理  由
一、按汽車駕駛人，行經有燈光號誌管制之交岔路口闖紅燈者，
    處1,800元以上5,400元以下罰鍰；爭道行駛有不按遵行之方
    向行駛者，處600元以上1,800元以下罰鍰，道路交通管理處
    罰條例第53條第1項、第45條第1款分別定有明文。又汽車駕
    駛人違反本條例第53條、第45條規定者，除依原條款處罰鍰
    外，並予各記違規點數3點、1點，同條例第63 條第1項第3
    款、第1款亦有明定。
二、原裁定意旨略以：
  (一)本件異議人即受處分人甲○○於97年1月6日8時45分許，騎
    乘車號DJI-213號輕型機車，行經臺北縣三重市○○○路忠
    孝橋下，先因「駕車行經有燈光號誌管制之交岔路口闖紅燈
    」，嗣有「不按遵行之方向行駛」之違規情形，為臺北縣政
    府警察局三重分局大同派出所員警簡榮甫當場攔停，以異議
    人有違反道路交通管理處罰條例第53條第1項、第45條第1款
    規定之行為掣單舉發，因異議人拒絕簽收員警所開立之上開
    舉發違反道路交通管理事件通知單，由員警在舉發通知單上
    載明異議人拒絕簽收之事由，而依違反道路交通管理事件統
    一裁罰基準及處理細則第11條第1項第1款規定，視為異議人
    已經收受。而異議人則以前詞置辯，全盤否認有何舉發通知
    單上所載之事實。惟查，異議人上開違規行為，業經舉發員
    警簡榮甫於本院訊問時到庭證稱：「當時我是於97年1月6日
    擔任8到10的巡邏勤務，在環河南路忠孝橋下簽巡邏箱，看
    到異議人騎車在環河南路上，闖越環河南路與重安街路口的
    紅燈，我就上前攔查要取締，異議人可能有發現我要取締，
    就左轉往環河南路134號前通往提外便道的路口，那個地方
    是不能左轉的，那邊有護欄，他從護欄的縫隙穿過去，就停
    在環河南路134號前，130號與134號門牌是在一起的，異議
    人停車以後我才到，向他表示他闖紅燈，請他出示證件，依
    法取締告發」、「那邊有圍護欄，是不能通過。我開的是不
    按遵行方向行駛，照理說，異議人應該要直走不能左轉，那
    邊有方向標示，指示往前直行」等語綦詳（見本院97年5月7
    日訊問筆錄），是舉發員警明確證述目睹異議人確有於前揭
    時、地闖紅燈、不按遵行之方向行駛。按燈光號誌之違反，
    其所需之舉證狀態稍縱即逝，除設有感應照相之路口外，事
    後無法還原現場狀態，職是，舉發當時現場之值勤員警自屬
    交通事件之重要證人。審酌一般員警之專業訓練而言，對於
    該等職務上事項之觀察程度自遠較一般人更為敏銳，其誤判
    之可能性極低；復參酌員警執行公務時，本身即受有行政懲
    處責任之監督，其到庭具結作證，更係以刑事責任擔保其證
    言之真實性，本件舉發員警既已到庭證述如上，當不至甘冒
    涉犯偽證罪之風險，蓄意構陷異議人。又依卷附臺北縣政府
    警察局三重分局大同派出所檢送之現場照片所示，當日舉發
    地點係設有車道分隔島之道路，路面劃有白色箭頭標線，明
    確指示環河南路130號前路口應遵行之方向，異議人如逕由
    該路口左轉穿越護欄，顯係未依遵行方向而侵入左側車道，
    將嚴重干擾該道來車之行駛路線，異議人所指稱該路口對機
    車並無禁止標示云云，尚不足採。
  (二)再者，舉發交通違規並不以照相存證為其要件，亦不以舉發
    照片為唯一之證明方法，事實上，在未裝設自動測速或感應
    攝影器材路段，就高速行駛等一瞬間突發之交通違規行為，
    因員警並無足夠時間能於發現後及時攝影取證，事實上亦僅
    能仰賴舉發員警依目視為之，別無其他舉證之可能，如無其
    他證據顯示舉發員警有誤認或故意構陷之情事時，尚難以舉
    發員警無法提出其他證據佐證即認其所述不可採信，否則該
    未裝設自動感應攝影儀器之路段，豈非陷入駕駛人得任意違
    規之狀態？本件異議人既未就員警之舉發有誤提出確切證據
    以供調查，本院經查亦無任何證據足資證明員警有何捏造事
    實違法取締之情事，則執勤員警本其維護交通秩序、安全職
    責所為之舉發，自應受到合法、正確之推定。
  (三)從而，原處分機關援引道路交通管理處罰條例第53條第1項
    、第45條第1款、第63條第1項第3款、第1款之規定，裁處異
    議人罰鍰1,800元、900元，並記違規點數3點、1點，於法核
    無不合。
三、抗告意旨詳如附件。
四、經查受處分人即抗告人甲○○確有於97年1月6日8時45分許
    ，騎乘車號DJI-213號輕型機車，行經臺北縣三重市○○○
    路忠孝橋下，先因「駕車行經有燈光號誌管制之交岔路口闖
    紅燈」，嗣又「不按遵行之方向行駛」之違規情形，業經舉
    發員警簡榮甫於原審證述屬實，並有臺北縣政府警察局三重
    分局北縣警交字第C00000000、C00000000號舉發通知單掣單
    在卷可憑。原審認舉發當時現場之值勤員警屬交通事件之重
    要證人，且審酌一般員警之專業訓練，對於該等職務上事項
    之觀察程度自遠較一般人更為敏銳，其誤判之可能性極低；
    復參酌員警執行公務時，本身即受有行政懲處責任之監督，
    其到庭具結作證，更係以刑事責任擔保其證言之真實性，本
    件舉發員警既已到庭證述明確，當不至甘冒涉犯偽證罪之風
    險，蓄意構陷抗告人。又依卷附臺北縣政府警察局三重分局
    大同派出所檢送之現場照片所示，當日舉發地點係設有車道
    分隔島之道路，路面劃有白色箭頭標線，明確指示環河南路
    130號前路口應遵行之方向，抗告人如逕由該路口左轉穿越
    護欄，顯係未依遵行方向而侵入左側車道，將嚴重干擾該道
    來車之行駛路線，尚無不當。抗告人確有上開違規之事實，
    原審因而認原處分機關依道路交通管理處罰條例第53條第1
    項、第45條第1款、第63條之規定，分別裁處罰鍰新臺幣（
    下同）1, 800元、900元，並各記違規點數3點、1點，並無
    違誤，據此駁回抗告人此部分異議之聲請，經核並無不合。
    抗告意旨猶執前詞指摘原裁定不當，顯無理由，應予駁回。
據上論斷，應依道路交通案件處理辦法第26條、刑事訴訟法第41
2條，裁定如主文。
中    華    民    國    97    年    8    月    15    日
                  刑事第一庭審判長法  官  葉騰瑞
                                  法  官  王炳梁
                                  法  官  莊明彰
以上正本證明與原本無異。
不得再抗告。
                                  書記官  吳金來
中    華    民    國    97    年    8    月    15    日


司法院資訊處製作；財團法人民間司法改革基金會備份。
